【裁判字號】    89,訴,108
【裁判日期】    890315
【裁判案由】    侵權行為損害賠償
【裁判全文】
臺灣板橋地方法院民事判決  八十九年度訴字第一○八號
    原      告  乙○○
    被      告  甲○○
右當事人間請求侵權行為損害賠償事件，本院判決如左：
    主    文
被告應給付原告新臺幣陸拾壹萬玖仟肆佰拾元，及自八十八年十一月二十六日起至
清償日止，按年息百分之五計算之利息。
原告其餘之訴駁回。
訴訟費用由被告負擔三分之二，餘由原告負擔。
本判決第一項於原告以新臺幣貳拾萬元為被告供擔保後，得假執行。但被告如於假執
行程序實施前以新臺幣陸拾壹萬玖仟肆佰拾元為原告預供擔保，得免為假執行。
原告其餘假執行之聲請駁回。
    事    實
甲、原告方面：
一、聲明：
  (一)被告應給付原告新臺幣(下同)一百十二萬元，及自起訴狀繕本送達翌日起至清
      償日止，按年息百分之五計算之利息。
  (二)願供擔保請准宣告假執行。
二、陳述：
  (一)被告於民國(下同)八十六年十一月十四日下午二時許，駕駛牌照ＣＶ－二六五
      ０號自用小客車，沿臺北縣三重市○○路往同市○○路方向，行至重陽路四段
      十七號「倍耐力輪胎行」前停車向外開啟車門，竟疏未注意後方來車，即貿然
      開啟車門，使騎乘牌照ＨＰＺ－六五六號重機車自其左後方駛來之原告右腳掌
      外側遭其左前車門下緣撞及，致原告人車倒地，受有右足部第三度開放性骨折
      併脫臼及足背皮膚缺損十五乘八公分之傷害。
  (二)原告原任點心師父，月入四萬元，因此次車禍受傷無法繼續工作，精神上及物
      質上均遭受重大損失，爰依法請求損害賠償，項目包括：
    １醫藥費：十八萬四千零十元。
    ２往來醫院求診交通費：一萬一千一百八十元。
    ３無法工作之損失：請求依每月三萬三千元計算，共十三個月，合計四十二萬九
      千元。但因原告無法提出證明，請求改依現行基本工資計算此部分損失。
    ４精神慰撫金：四十萬元。
  (二)原告八十六年三月至六月間是在臺北市紅寶石餐廳上班，現在已繼續擔任廚房
      工作，月薪二萬五千元，學歷為高職肄業。
三、證據：提出診斷證明書三份、扣繳憑單三份、醫療費用收據一百十四份、計程車
    收據四十二份、受傷現況照片二張、臺灣高等法院八十八年度交上易字第二一二
    號刑事判決書一份為證。
乙、被告方面：
一、聲明：求為判決
  (一)駁回原告之訴及假執行之聲請。
  (二)如受不利判決，願供擔保免為假執行。
二、陳述：
  (一)原告請求項目有單據部分，保險公司願意理賠，但被告仍要與保險公司協商。
  (二)被告在臺北科技大學擔任專任助理，月薪三萬元，學歷為大學畢業。
  (三)被告答辯內容都在刑事庭時以書面說明，臺灣省車輛行車事故覆議鑑定委員會
      的鑑定十分粗糙，證人證詞與現場情形不符，前後所言亦不一，現場照片也是
      過幾個月後才補上，對原告傷勢也做了不合理判斷。本件被告應無過失。
丙、本院依職權調閱本院八十八年度交易字第七三號刑事卷宗。
    理    由
一、原告主張：被告於八十六年十一月十四日下午二時許，駕駛牌照ＣＶ－二六五０
    號自用小客車，沿臺北縣三重市○○路往同市○○路方向，行至重陽路四段十七
    號「倍耐力輪胎行」前停車向外開啟車門，竟疏未注意後方來車，即貿然開啟車
    門，使騎乘牌照ＨＰＺ－六五六號重機車自其左後方駛來之原告右腳掌外側遭其
    左前車門下緣撞及，致原告人車倒地，受有右足部第三度開放性骨折併脫臼及足
    背皮膚缺損十五乘八公分之傷害，爰依法請求賠償一百十二萬元。被告則以：本
    件車禍事故，被告並無過失，臺灣省車輛行車事故覆議鑑定委員會的鑑定十分粗
    糙，證人證詞與現場情形不符，前後所言亦不一，現場照片也是過幾個月後才補
    上，對原告傷勢也做了不合理判斷等語置辯。
二、查「甲○○於八十六年十一月十四日下午二時許，駕駛牌照ＣＶ－二六五０號自
    用小客車，沿臺北縣三重市○○路往同市○○路方向，行至重陽路四段十七號「
    倍耐力輪胎行」前停車向外開啟車門時，原應注意行人、來車，並讓其先行，而
    當時為晴天之下午，有自然光線，該路段視距良好，其意識清楚，並無不能注意
    之情事，竟疏未注意後方來車，即貿然開啟車門，使騎乘牌照ＨＰＺ－六五六號
    重型機車自其左後方駛來之乙○○，為閃避其開啟之車門，而重心不穩朝向路中
    心線方向偏斜，先擦撞同向行駛於機車左側車道上之不詳車號紅色自小客車，再
    向路外側偏斜，致乙○○右腳掌外側遭甲○○開啟之左前車門下緣撞及，人車倒
    地，受有右足部第三度開放性骨折併脫臼及足背皮膚缺損十五乘八公分之傷害。
    」等事實，業經本院八十八年度交易字第七三號、臺灣高等法院八十八年度交上
    易字第二一二號刑事判決認定屬實，有上開刑事判決書二份附卷可稽。被告雖辯
    稱本件行車事故其並無過失云云，惟查：
  (一)被告於刑事庭係辯稱：「伊當時已將車停妥在路邊停車格內，告訴人乙○○
      所騎乘之ＨＰＺ－六五六號之重型機車與伊所駕駛之ＣＶ－二六五○號自小客
      車，未發生碰撞，係告訴人超速在快車道上蛇行，其機車與一輛車號不詳之紅
      色自小客車擦撞後，失去重心歪斜倒地之一瞬間，告訴人右腳恰巧勾到伊甫開
      啟之車門左下角，伊並無過失，就告訴人受傷伊自無需負責云云。」
  (二)本院上開刑事判決已明白說明：
    １「右揭事實業據告訴人乙○○指訴甚詳，其右腳確因撞及被告開啟之左前車門
      下緣受傷，為被告所是承，並有診斷證明書、驗傷診斷書、警製車禍現場草圖
      一各乙紙及受傷照片一幀暨現場與車損照片二十二幀可稽；而證人黃賢堯於本
      院八十八年二月十日審理時供稱伊當時在路旁修車，聽見撞擊聲後回頭看告訴
      人之機車已倒地等語，為被告所不爭執，其警訊中供稱伊見告訴人於撞擊前以
      六、七十公里之速度行駛云云，即不可採，此外被告就其所辯告訴人係超速在
      快車道上蛇行乙節，並未舉證以實其說，復為告訴人否認，尚難認告訴人於撞
      及被告車門前已有超速蛇行之違規事實。」
    ２「被告自承伊所辯告訴人係先遭紅車撞擊後偏駛云云係傳聞路人所言，於案發
      時未親見告訴人之機車如何與紅車撞擊之過程（見偵查卷第十六頁及本院八十
      八年二月十日訊問及同年三月三日審理筆錄），所提出告訴人機車之照片顯示
      ，其機車座墊左後方車體及左後照鏡各有紅色脫漆（見偵查卷第二十八頁及第
      七十一頁證物袋內照片），僅能證明告訴人之機車曾與紅車擦撞，就其擦撞係
      在被告開啟車門前、後，並無法提供足以判定之資料，所舉之證人吳鐘坤、黃
      賢堯及李銘正於偵查中雖均證稱告訴人之機車先遭紅車撞擊後，因重心不穩始
      偏駛撞及被告開啟之車門；然證人吳鐘坤依其所供係三重市○○路○段九號三
      樓三和汽車修理廠（以下簡稱為「三和汽修廠」）之技師，與住同路段十三號
      二樓之被告有地緣關係，其證言難免偏頗；而各該證人經本院隔離訊問，吳坤
      鐘先稱伊當時在三和汽修廠之走廊上修車，聽見碰一聲後回頭見一機車及被害
      人先後倒地，即有一紅車停下與人理論，繼稱伊未見到紅車撞擊機車之過程，
      聲到碰撞聲時見機車正欲倒地，被告同時開門，事後見地上有掉落之紅色後照
      鏡，黃賢堯先稱伊在重陽路九號前路旁查看其翹首之拖車，聽見碰撞聲回頭看
      時機車已倒地，未注意被告開門之過程，繼稱伊先見到機車遭紅車撞擊，再偏
      駛使其底盤撞到被告之車門，旋改稱前述三車同時相撞，李銘正則稱伊當時站
      在三和汽修廠走廊檢視其汽車，聽見碰撞聲回頭看，機車已倒地，其前方有一
      輛紅車停下來，未見到被告開門之過程，繼稱伊未見到機車與紅車相撞之過程
      ，但見機車歪斜快要倒地，嗣稱伊站立處距現場三十餘公尺，因視線受阻，未
      見機車與被告汽車撞擊之過程，走到現場才看到告訴人躺在被告之車門旁各云
      云，就1.有無目睹各車撞擊之過程2.聞聲回頭時見機車已否倒地3.是否看到機
      車與紅車相撞及被告開門之過程4.三車先後撞擊之順序等項互異，證人吳鐘坤
      就  2 、3、黃賢堯就2、3、4、李銘正就1、2、3 (3)等項所供亦前後矛盾；況
      被告甫開門即撞及告訴人右腳掌，前述三車遞相碰撞應係瞬間發生之事，各證
      人既未看見被告開門之過程，焉知機車先遭紅車撞擊再偏駛撞及被告車門，且
      其聽見碰撞聲回頭見機車已倒地，即在各車撞擊之後，殊不可能目睹其撞擊之
      過程，參以告訴人、被告及證人吳鐘坤經送法務部調查局以控制問題、混合問
      題及緊張高點等方法測謊鑑定結果，被告甲○○稱  1.案發時其車已停妥於停
      車格內  2.伊未開啟車門撞及乙○○3.乙○○先撞及紅車與證人吳鐘坤稱1.伊
      目擊車禍發生2.案發當時伊位於修車現場云云，其情緒均呈波動反應，應皆說
      謊，告訴人乙○○稱1.當時伊未先撞及紅車2.伊係遭被告甲○○開車門撞及，
      則無情緒波動反應，應未說謊，有該局八七陸三字第八七０八五０六三號函可
      憑，及證人黃賢堯與李銘正亦均證稱伊聽見碰撞聲回頭看時被告之機車已倒地
      ，紅車則在其前方停下等情以觀，可見告訴人右腳掌係撞及被告之車門受傷，
      此前其機車未先遭紅車撞擊而偏駛，被告就此所辯與證人吳鐘坤、李銘正、黃
      賢堯於偵查中同此所供即均不可採，堪認告訴人陳稱伊右腳掌撞及被告車門後
      始與紅車擦撞等情為實在，台灣省台北縣區車輛行車事故鑑定委員會八十七年
      五月二十日北鑑字第八七三四二號鑑定意見書以被告所辯及證人黃賢堯於警訊
      時所供有如前述瑕疵之證述為基礎，認「告訴人超速、超車未保持安全間隔，
      先與紅色小客車擦撞後再擦撞路邊停車」為肇事原因，自不可取。」
    ３「告訴人右腳撞及被告車門前，其機車既未先遭紅車撞擊，即無失控偏駛或如
      被告所辯因機車失去重心倒地，人則向右彈開之情形，而依卷附照片所示，被
      告之汽車除左前車門下緣微凹外，餘無毀損，告訴人足部傷痕則係由前往後、
      由外往內擴展，可見其機車係自被告後方直行駛來，參以被告供稱：「當時我
      所駕駛之自小客車是靜止狀況：：，正準備下車才開啟車門，就被該重機車衝
      撞到」（見偵查卷第三頁）、「我打開車門時發現有東西鉤住車門，車門被拉
      開後就看到被害人在我車子左側前方」（見偵查卷十五頁），足認本件車禍係
      因被告未注意左後方直行駛來之告訴人機車，亦未讓其先行即開啟車門所致，
      告訴人並無肇事因素，即台灣省車輛行事故覆議鑑定委員會覆議意見亦同此認
      定，有該委員會交覆字第八七０九五五號函可考。」
  (三)臺灣高等法院上開刑事判決書亦說明：
    １「告訴人乙○○之右腳掌確因勾撞及被告開啟之左前車門下緣而致受傷，為被
      告所是承，並有診斷證明書、驗傷診斷書各乙紙及受傷照片一幀在卷可稽。另
      據證人吳鐘坤於原審法院證稱：伊係三重市○○路○段九號三和汽車修理廠（
      以下簡稱為「三和汽修廠」）之技師，當時在三和汽修廠之走廊上修車，聽見
      碰撞聲後回頭見被告汽車停在停車格內，機車及告訴人先後倒地，即有一紅色
      自小客車停下與人理論，伊未見到紅色自小客車撞擊機車之過程，聽到碰撞聲
      時見機車正欲倒地，被告同時開門，事後見地上有掉落之紅色後照鏡等語。證
      人李銘正於原審證稱：伊當時站在三和汽修廠走廊檢視其送修之汽車，聽見碰
      撞聲回頭看見機車已倒地，其前方有一輛紅色自小客車停下來，未見到被告開
      門之過程，亦未見到機車與紅色自小客車相撞之過程，但見機車歪斜快要倒地
      ，因伊站立處距現場三十餘公尺，視線受阻，未見機車與被告汽車撞擊之過程
      ，走到現場才看到告訴人躺在被告之車門旁；機車摔到前面，紅色自小客車之
      右後照鏡掉落等語。證人黃賢堯於原審證稱：伊在重陽路四段九號前路旁查看
      其拖車，聽見碰撞聲回頭看見被告汽車停在停車格內，機車已倒地，未注意被
      告開門之過程，先見到機車遭紅色自小客車撞擊，再偏駛致使其底盤撞到被告
      之車門，前述三車幾乎同時相撞，紅色自小客車之右後照鏡掉落等語。查三者
      證詞雖因個人反應、記憶，與現場距離及觀察角度等各有不同致細節略有出入
      ，但對於被告汽車停在停車格內；告訴人機車曾與紅色自小客車碰撞、紅色自
      小客車之右後照鏡掉落；聽到碰撞聲後機車歪斜未立即倒地等情一致，顯見告
      訴人乙○○所駕駛之機車與被告所駕駛之白色自小客車和不詳車號之紅色自小
      客車均曾發生接觸碰撞。」
    ２「復綜合告訴人指稱：當時伊騎乘該重型機車由重陽路往三和路方向行駛，因
      被告於重陽路四段十七號「倍耐力輪胎行」前違規併排停車，又突然打開車門
      ，致伊閃避不及勾撞到被告駕駛之自小客車左前車門下緣，後再擦撞行駛於車
      道上不詳車號之紅色自小客車等語，與被告於警訊及偵查庭時供稱：當時伊所
      駕駛之自小客車是靜止狀態，正準備下車才開啟車門，就被該機車衝撞到，繼
      稱：伊打開車門時發現有東西勾住車門，車門被拉開後就看見告訴人在伊車子
      左側前方等語之兩造相關陳述。及依卷附現場與車損照片所示，被告之汽車除
      左前車門下緣微凹外，餘無毀損；告訴人機車左側車身與左後照鏡留下部分刮
      痕及紅色漆痕；告訴人足部傷痕則係由前往後、由外往內擴展；最後告訴人機
      車呈左倒向路中心線等現場相關跡證研判，足證本件車禍係因被告駕駛之白色
      小客車停車位置接近車道邊緣，並未注意左後方直行駛來之告訴人機車，亦未
      讓其先行即開啟車門，告訴人機車為閃避被告開啟之車門，向路中心線方向偏
      斜，先擦撞行駛於車道上不詳車號之紅色自小客車，機車手把部位撞落紅色自
      小客車之右後照鏡（由後向前），並在機車左側車身與左後照鏡留下部分刮痕
      及紅色漆痕，再向路外側偏斜，致告訴人右腳擦撞被告開啟之左前車門下緣而
      受傷，最後告訴人機車呈左倒向路中心線。此經本院函送私立淡江大學運輸管
      理學系鑑定，鑑定結果亦同此事實認定，有該學系八十八年九月二日函覆在卷
      可稽。而本件經臺灣省車輛行車事故覆議鑑定委員會鑑定結果，亦認被告甲○
      ○駕駛自小客車於路邊停車開啟車門時未注意左後直行機車，為肇事原因，此
      有該委員會八十七年十月十四日交覆字第八七０九五五號函附覆議意見書在卷
      可稽。」
  (四)由上述判決內容可知，被告所為之辯詞已經本院及臺灣高等法院刑事庭詳加調
      查而不予採信，且在本院審理時，被告也未提出任何其他證據供本院斟酌，以
      為不同之認定，自堪信原告之主張為真實。因此，本件被告之侵權行為事實，
      應堪認定。
三、按因故意或過失，不法侵害他人之權利者，負損害賠償責任。不法侵害他人之身
    體或健康者，對於被害人因此喪失或減少勞動能力或增加生活上之需要時，應負
    損害賠償責任。不法侵害他人之身體、健康、名譽或自由者，被害人雖非財產上
    之損害，亦得請求賠償相當之金額，民法第一百八十四條第一項前段、第一百九
    十三第一項、第一百九十五條第一項分別定有明文。被告不法侵害原告之身體、
    健康，依上開法條規定，即應對原告負損害賠償責任。茲就原告請求之金額，逐
    項審酌如下：
  (一)醫藥費部分：
      原告主張被告應賠償其支出醫療費用十八萬四千零十元，業據提出新光吳火獅
      紀念醫院等醫療費用收據一百十份為證，且為被告所不爭執，此部分請求，應
      予准許。
  (二)交通費部分：
      原告主張被告應賠償其支出交通費用一萬一千一百八十元，業據提出計程車費
      用收據四十二份為證，且為被告所不爭執，此部分請求，應予准許。
  (三)減少工作損失部分：
    １原告主張因被告侵權行為而受傷，致無法工作，共計損失十一個月薪資等情，
      業據其提出診斷證明書三份及扣繳憑單三份附卷可稽。而依診斷證明書內容所
      載，原告於八十六年十一月十四日因急診先至台北縣三重市佑民綜合醫院就醫
      ，先後歷經骨折固定、清創及植皮三次手術，於八十六年十二月二十日始出院
      ；之後雖經多次門診仍無法治療妥善，又於八十七年九月七日至新光吳火獅紀
      念醫院住院，再接受皮瓣移植、植皮二次手術，至同年九月二十九日始出院，
      出院後至八十八年二月十一日止，仍繼續門診共達十四次，現況為原告右腳背
      皮膚缺損，且右腳第五庶骨因慢性骨髓炎而被吸收消失。本院斟酌原告原係從
      事餐飲業，其所受傷勢及之後住院、門診等醫療行為確實會對其工作造成影響
      ，依照社會常情，認為原告主張自受傷時起至八十七年九月底手術完畢、持續
      門診為止，相當於十一個月之時間無法工作，應屬適當。
    ２原告雖主張其車禍受傷之際，月薪為三萬三千元，但並未提出證據證明，本院
      認為原告正值壯年，確有工作能力，有卷附之扣繳憑單為證，故應以現行基本
      工資每月一萬五千八百四十元元為計算標準。因此，原告此部分損失，應可向
      被告請求賠償十七萬四千二百四十元 (15840x11=174240)。
  (四)精神慰撫金部分：
      按原告為高職肄業，從事餐飲業，被告則為大學畢業，任職學校專任助理，月
      薪三萬元，為兩造所自承。被告於停車向外開啟車門之際，疏未注意後方來車
      ，即貿然開啟車門，使原告人車倒地，受有右足部第三度開放性骨折併脫臼及
      足背皮膚缺損十五乘八公分之傷害。且依卷附現況照片可知，原告右腳背呈現
      皮膚缺損情形，且右腳第五庶骨因慢性骨髓炎而被吸收消失，傷勢迄今明顯可
      見，無法消除，被告事發迄今亦均未給付賠償金，顯然對於原告精神上造成一
      定之痛苦，自得請求被告賠償非財產上之損害。本院斟酌兩造之身分、地位、
      經濟狀況及原告所感受之精神上痛苦等一切情狀，認原告請求被告賠償非財產
      上損害，以二十五萬元為適當，其逾此部分所為之請求，應予駁回。
四、綜上所述，原告依民法第一百八十四條第一項前段、第一百九十三條第一項、第
    一百九十五條第一項規定，得向被告請求賠償醫藥費、交通費、不能工作之損失
    及非財產上損害賠償共六十一萬九千四百三十元，及自起訴狀繕本送達翌日即八
    十八年十一月二十六日起按週年利率百分之五計算之法定遲延利息，為有理由，
    應予准許；其逾此部分之請求，則無理由，應予駁回。
五、本件原告勝訴部份，業經兩造陳明願供擔保請准宣告假執行或免為假執行，經核
    均無不合，爰分別酌定相當之金額准許之。至原告敗訴部份，其假執行之聲請已
    失所依附，併予駁回。
六、據上論結：本件原告之訴為一部有理由、一部無理由，依民事訴訟法第七十九條
    但書、第三百九十條第二項、第三百九十二條，判決如主文。
中      華      民      國    八十九    年      三      月    十五      日
                                臺灣板橋地方法院民事第二庭
~B法  官  劉以全
右正本證明與原本無異。
如不服本判決，應於判決送達後廿日，內向本院提出上訴狀。
中      華      民      國    八十九    年      三      月    二十二    日
~B書記官  王麗珍


司法院資訊處製作；財團法人民間司法改革基金會備份。
